臺灣雲林地方法院刑事判決　　　　　　　 96年度訴字第124號
公　訴　人　臺灣雲林地方法院檢察署檢察官
被　　　告　甲○○
　　　　　　　　　　　樓之2
　　　　　　　　　　（現另案在臺灣雲林第二監獄執行中）
上列被告因違反毒品危害防制條例案件，經檢察官提起公訴（95
年度毒偵字第1640號、第1805號），檢察官並當庭擴張犯罪事實
，請求審判（96年度毒偵字第180 號、第433 號），於本院準備
程序進行中，被告就被訴事實為有罪之陳述，經合議庭裁定由法
官一人獨任進行簡式審判程序，判決如下：
    主      文
甲○○施用第一級毒品，累犯，處有期徒刑壹年貳月，扣案如附
表編號一所示第一級毒品海洛因，沒收銷燬之，扣案如附表編號
二至九所示之物，均沒收之。
    事實及理由
一、犯罪事實：
    甲○○前因施用毒品案件，先後2 次經觀察、勒戒，認無繼
    續施用毒品傾向，分別於民國91年2 月6 日、同年5 月29日
    執行完畢予以釋放，並由臺灣雲林地方法院檢察署檢察官於
    91年2 月6 日、91年5 月29日，分別以91年度毒偵緝字第11
    號、91年度毒偵字第476 號為不起訴處分確定。復因施用第
    一、二級毒品案件，經本院於92年12月14日以92年度訴字第
    512 號分別判處有期徒刑8 月、6 月，應執行有期徒刑1 年
    確定。又因贓物案件，經本院以91年度簡字第173 號判處應
    執行有期徒刑3 月確定，2 案接續執行，於94年5 月18日縮
    短刑期假釋付保護管束出監，迄94年7 月4 日假釋期滿，其
    假釋未經撤銷，以已執行完畢論。然甲○○因施用第一級毒
    品海洛因（下稱海洛因）成癮，於觀察、勒戒執行完畢釋放
    後5 年內，自95年8 月15日晚間8 時許至95年12月18日晚間
    8 時許止，在雲林縣斗南鎮○○里○○鄰○○路78號3 樓之2
    其住處內，以將海洛因摻水置於針筒內注射血管之方式，以
    每日施用1 次之頻率，接續施用第一級毒品海洛因多次，嗣
    ：(一)為警於95年10月11日晚間8 時30分許，在雲林縣斗南鎮
    田頭里台一線235 公里處，因另案為警帶回採尿結果呈嗎啡
    陽性反應；另於95年10月20日下午5 時7 分，在雲林縣斗南
    鎮○○路72號3 樓旁電梯查獲，並在其住處扣得如附表所示
    之物；(二)於95年12月21日中午12時30分許，為警依毒品危害
    防制條例第25條第2 項規定採驗尿液，檢出毒品嗎啡陽性反
    應；又於同日因竊盜罪嫌解送臺灣雲林看守所羈押，經該所
    於當日採尿送驗，亦檢出毒品嗎啡陽性反應，而悉上情。
二、認定犯罪事實所憑證據及理由：
   (一)尿液對照表、尿液檢體採集送檢紀錄表及檢體採收紀錄表
     各1 份。
   (二)詮昕科技股份有限公司濫用藥物尿液檢驗報告4紙。
   (三)法務部調查局95年12月9 日調科壹字第09523045060 號鑑
     定書。
   (四)照片12張。
   (五)扣案如附表所示之物。
   (六)被告甲○○於警詢及檢察官面前之供述筆錄。
   (七)被告於本院審理時，對前開犯罪事實坦白承認，核與上揭
     證據資料相符，被告之自白與事實相符，犯行自可認定。
   (八)被告前因施用毒品案件，先後2 次經觀察、勒戒，認無繼
     續施用毒品傾向，分別於91年2 月6 日、同年5 月29日執
     行完畢予以釋放，並由臺灣雲林地方法院檢察署檢察官於
     91年2 月6 日、91年5 月29日，分別以91年度毒偵緝字第
     11號、91年度毒偵字第476 號為不起訴處分確定，有臺灣
     高等法院被告前案紀錄表足資為證，竟於5 年內分別再犯
     施用第一級毒品罪，自應依法論科。
三、論罪科刑之理由：
  (一)核被告所為，係犯毒品危害防制條例第10條第1 項之施用第
    一級毒品罪。其於施用前後持有海洛因之低度行為，應為施
    用之高度行為所吸收，均不另論罪。
  (二)刑法第56條連續犯之規定，業於94年01月07日經立法院刪除
    ，新修正刑法於95年07月01日施行，本案被告施用毒品期間
    橫跨修正前後規定，依上開刪除連續犯規定之立法說明，連
    續犯之規定廢除後，對於部分習慣犯，例如吸毒等犯罪，是
    否會因適用數罪併罰而使刑罰過重產生不合理之現象一節，
    在實務運用上應可參考德、日等國之經驗，委由學界及實務
    以補充解釋之方式，發展接續犯之概念，對於合乎「接續犯
    」或「包括的一罪」之情形，認為構成單一之犯罪，以限縮
    數罪併罰之範圍，用以解決上述問題。又接續犯係指如數行
    為於同時同地或密切接近之時地實施，侵害同一之法益，各
    行為之獨立性極為薄弱，依一般社會健全觀念，在時間差距
    上，難以強行分開，在刑法評價上，以視為數個舉動之接續
    施行，合為包括之一行為予以評價，較為合理，而為包括之
    一罪，最高法院86年臺上字第3295號判例意旨參照。則接續
    犯乃行為人主觀上出於一犯罪決意，在時間空間密接之情況
    下，出於數個自然行為，而持續侵害同一法益之犯罪，其特
    徵在於每個行為原即足獨立成罪，即其所實現之構成要件並
    非預定須實施數次行為始足成罪，然由於自數行為完成後逆
    溯觀察之結果，各該行為於時空密接之情況下，顯然於評價
    上喪失其獨立性，遂將各該行為全體包括地斷為一罪，此與
    集合犯乃立法者於架構構成要件行為時，原即將多數同種行
    為之反覆實施預定於內，從而，實施1 次固仍足以成罪，縱
    使於同一意思下多次反覆實施，亦僅包括地成立一罪，如收
    集犯、散佈犯、常業犯之概念，尚有不同。依上開立法說明
    ，對於習慣犯者，立法者鼓勵以接續犯之概念認定被告之罪
    數，以避免數罪併罰之過苛。經查，本案被告自95年8 月15
    日晚間8 時許至95年12月18日晚間8 時許止，在雲林縣斗南
    鎮○○里○○鄰○○路78號3 樓之2 其住處內，以將海洛因摻
    水置於針筒內注射血管之方式，以每日施用1 次之頻率，施
    用第一級毒品海洛因多次等情，業據被告供承在卷，顯見被
    告多次施用海洛因時間密切接近，地點相同，皆基於施用毒
    品之慣常習性反覆所為，參酌其施用毒品前科累累，足認被
    告已施用海洛因成癮，具有施用海洛因之習慣，屬習慣犯，
    各行為間之獨立性極為薄弱，難以強行分開，揆諸前開說明
    ，因刑法已刪除連續犯規定，宜認定為接續犯行。至公訴意
    旨認此為包括一罪之集合犯，尚無所據，自有未洽。
  (三)起訴書雖未就移送併辦部分之96年度毒偵字第180 號、第43
    3 號所指之部分犯行提起公訴，惟該部分與原起訴論罪部分
    ，既具有接續犯之實質上一罪關係，依審判不可分原則，乃
    為起訴效力所及，並經公訴人當庭擴張並更正起訴範圍如上
    開犯罪事實欄所載，本院自應併予審究。
  (四)被告前因施用第一、二級毒品案件，經本院於92年12月14日
    以92年度訴字第512 號判處有期徒刑8 月、6 月，應執行有
    期徒刑1 年確定。又因贓物案件，經本院以91年度簡字第17
    3 號判處應執行有期徒刑3 月確定，2 案接續執行，於94年
    5 月18日縮短刑期假釋付保護管束出監，迄94年7 月4 日假
    釋期滿，其假釋未經撤銷，以已執行完畢論，有臺灣高等法
    院被告前案紀錄表在卷可按，其受有期徒刑執行完畢，5 年
    內再犯本案最重本刑為有期徒刑以上之罪，為累犯，應依刑
    法第47條第1 項規定加重其刑。
  (五)爰審酌被告前有毒品、贓物等前科，可見素行不佳，有臺灣
    高等法院被告前案紀錄表在卷可考，竟仍接續施用海洛因多
    次，且履經查獲仍一犯再犯，顯見未存抗拒毒品誘惑之心，
    又被告自承每天必須施用海洛因1 次，益見對毒品依賴之重
    ，而無法克制再犯本案，自需施以相當之刑罰，以期收教化
    之功能，並協助其戒去毒癮，又其犯後於本院審理時坦承犯
    行，堪見已有悔意等一切情狀，量處如主文所示之刑。
  (六)扣案如附表編號一所示海洛因，應依毒品危害防制條例第18
    條第1 項前段規定諭知沒收銷燬之。另扣案如附表編號二至
    九所示之物，均為被告所有，而供犯本案施用毒品所用如附
    表備註欄所示等情，業據被告供承在卷，爰均依刑法第38條
    第1 項第2 款之規定分別併予宣告沒收之。
五、應適用之法律：
  (一)刑事訴訟法第273條之1第1項、第299條第1項前段。
  (二)毒品危害防制條例第10條第1 項、第18條第1 項前段。
  (三)刑法第11條前段、第47條第1項、第38條第1項第2款。
本案經檢察官黃楹榆到庭執行職務。
中　　華　　民　　國　　96　　年　　3 　　月　　30　　日
                  刑事第五庭   法  官   藍家偉
以上正本證明與原本無異。
如不服本判決，應於判決送達後10日內，向本院提出上訴狀。（
須附繕本）
                               書記官   徐基典
中　　華　　民　　國　　96　　年　　3 　　月　　30　　日
附錄本案論罪科刑法條全文：
毒品危害防制條例第10條
施用第一級毒品者，處 6 月以上 5 年以下有期徒刑。
施用第二級毒品者，處 3 年以下有期徒刑。
附表
┌──┬───────┬──────────┬──────────────┐
│編號│扣案物品名稱  │數量                │備註                        │
├──┼───────┼──────────┼──────────────┤
│一  │第一級毒品    │2 包，合計淨重2.21公│                            │
│    │海洛因        │克。                │                            │
├──┼───────┼──────────┼──────────────┤
│二  │扣案如附表編號│2 只，空包裝總重0.68│包裝如附表編號一第一級毒品海│
│    │一第一級毒品海│公克                │洛因所用，有防止毒品裸露、潮│
│    │洛因外包裝袋  │                    │濕、便於攜帶之功能。        │
├──┼───────┼──────────┼──────────────┤
│三  │注射針筒      │5支                 │施用第一級毒品所用。        │
├──┼───────┼──────────┼──────────────┤
│四  │鏟子          │4 支                │分裝海洛因使用。            │
├──┼───────┼──────────┼──────────────┤
│五  │透明夾鏈袋    │3 只                │包裝如附表編號一第一級毒品海│
│    │              │                    │洛因所用，有防止毒品裸露、潮│
│    │              │                    │濕、便於攜帶之功能，內裝之海│
│    │              │                    │洛因皆已施用殆盡。          │
├──┼───────┼──────────┼──────────────┤
│六  │注射用水      │2 瓶                │稀釋海洛因方便施用。        │
├──┼───────┼──────────┼──────────────┤
│七  │香煙盒        │1個                 │裝海洛因方便攜帶。          │
├──┼───────┼──────────┼──────────────┤
│八  │衛生紙        │3 團                │施用海洛因後擦血使用。      │
├──┼───────┼──────────┼──────────────┤
│九  │注射針筒空袋  │1只                 │裝載使用過之針筒。          │
└──┴───────┴──────────┴──────────────┘
